【裁判字號】    96,訴,4199
【裁判日期】    970222
【裁判案由】    殺人未遂等
【裁判全文】
臺灣板橋地方法院刑事判決              96年度訴字第4199號
公  訴  人  臺灣板橋地方法院檢察署檢察官
被      告  丁○○
選任辯護人  吳茂榕律師
被      告  甲○○
                      號5樓
上列被告因殺人未遂等案件，經檢察官提起公訴（九十六年度偵
字第二三○一二號），本院判決如下：
    主  文
丁○○明知為禁藥，而轉讓，累犯，處有期徒刑捌月。又殺人，
未遂，累犯，處有期徒刑伍年陸月。應執行有期徒刑陸年。
甲○○藏匿犯人，處拘役肆拾日，如易科罰金，以新臺幣壹仟元
折算壹日。
    事  實
一、丁○○前因竊盜案件，經本院以九十四年度易字第一一三七
    號判處有期徒刑一年四月確定；又因違反毒品危害防制條例
    案件，經本院以九十四年度簡上字第三○一號判處有期徒刑
    五月確定。以上宣示之罪刑經定應執行刑為有期徒刑一年八
    月，於民國九十六年一月十五日執行完畢。其明知安非他命
    為毒品危害防制條例所規範之第二級毒品，並經行政院衛生
    署明令公告列為禁藥管理（按安非他命業經行政院衛生署於
    民國六十九年十二月八日以衛署藥字第三○一一二四號公告
    自六十九年十二月八日起禁止輸入、製造，自七十年六月一
    日起禁止販賣，更於七十五年七月十一日以衛署藥字第五九
    七六二七號公告一概禁止使用，並在七十九年十月九日以衛
    署藥字第九○四一四二號函明令公告列為禁藥），竟基於與
    友人甲○○、許金龍及丙○○之情誼，基於無償轉讓禁藥之
    接續犯意，而為下列行為（丁○○、甲○○、許金龍及丙○○以下所涉施用毒品部分，另由檢察官聲請簡易判決處刑；
    又丁○○以下轉讓安非他命之總數量，依卷存資料並無已逾
    十公克之證明）：
  (一)自九十六年七月間某日起至九十六年十月三日十時許，均在
    甲○○位於臺北縣土城市○○路○段九十七號八樓之住處內
    ，先後三次於其自己施用第二級毒品安非他命之同時，均以
    將自己所使用之吸食器交予甲○○施用其內安非他命之方式
    ，免費提供足以施用一次使用數量之第二級毒品安非他命予
    甲○○當場施用而為轉讓之（確實轉讓之總數量不詳）。
  (二)又於九十六年九月三日二十時、二十一時許，在位於臺北縣
    三重市某處之「微風旅館」；約於九十六年九月十七日二十
    三時、二十四時許，在位於臺北縣三重市某址之「三和大旅
    舍」內；約於九十六年九月四日二十時、二十一時許，在許
    金龍位於臺北縣三重市○○路○段一六三巷二十號三樓之住
    處樓下，先後三次於其施用第二級毒品安非他命之同時，均
    將自己所使用之吸食器交予許金龍施用其內安非他命之方式
    ，免費提供足以施用一次使用數量之第二級毒品安非他命予
    許金龍當場施用而為轉讓之（確實轉讓之總數量不詳）。
  (三)又於九十六年二月間某日起至同年十月三日止，在其女友丙○○位於臺北縣三重市○○路○段一六三巷九三號之二住處
    ，及丁○○位於臺北縣三重市○路○街一四三巷四號四樓住
    處，先後三次於其施用第二級毒品安非他命之同時，均
    將自己所使用之吸食器交予甲○○施用其內安非他命之方式
    ，免費提供足以施用一次使用數量之第二級毒品安非他命予
    丙○○當場施用而為轉讓之（確實轉讓之總數量不詳）。
二、臺北縣政府警察局三重分局慈福派出所員警乙○○及戊○○
    ，於九十六年十月三日上午接獲勤務台通報有男子在臺北縣
    三重市○○街一二三巷口施用毒品，指示前往處理，其二人
    遂於同日六時三十分許趕赴現場，在位於臺北縣三重市○○
    街○○街一二三巷交岔路口之停車場內，發現與通報特徵相
    符之丁○○，乃上前盤查而執行職務，乙○○盤查丁○○之
    女友丙○○，戊○○則要求丁○○出示證件，丁○○因持有
    後述扣案毒品及槍枝（槍枝經鑑定後未達殺傷力標準，另為
    不起訴處分）等物，為恐為警發覺，為逃離現場，乃向戊○○佯稱證件在車上，要求上車拿取，戊○○不疑有他而同意
    並緊跟在後，丁○○坐進停放在五九號停車格內車牌號碼為
    八○七六─ＥＶ號自用小客車（該車係由蔡家榮承租交予丁○○使用）之駕駛座後，立即將車門上鎖，並開啟電門發動
    汽車，欲倒車出停車格後駕車逃離。丁○○明知戊○○係執
    行職務之公務員，且其所欲採行之倒車逃離路線亦有撞及當
    時仍緊靠車輛而站立在駕駛座車門旁之戊○○，並使之捲入
    車底而遭車輪輾壓致死之可能，然因其急欲逃離，此項結果
    之發生亦不違背其本意，乃基於妨害公務之故意與殺人之未
    必故意，快速向右後方轉彎倒車駛出停車格，致戊○○閃避
    不及遭該車碰撞而跌倒在地，丁○○再轉向左前方高速行駛
    ，致跌倒在地之戊○○遭捲入車底而隨之向前滾動，直至五
    三號停車格前時經該車後輪輾壓後停留在該處，丁○○則沿
    車道高速駛離該停車場。戊○○旋經送醫急救始未生死亡之
    結果，惟仍受有頭部外傷合併顱底骨折、顱內出血與缺氧性
    腦病變，併有顏面多處撕裂傷，吸入性肺炎併呼吸衰竭等傷
    害。
三、丁○○駕車逃離後，旋聯繫友人甲○○，並告知前述駕車衝
    撞警員一事，甲○○明知丁○○係屬犯人，仍基於藏匿犯人
    之犯意，於同日七時至七時三十分間某時，帶領丁○○至位
    於臺北縣土城市○○街之臺北看守所員工停車場藏放上開車
    輛，再將丁○○帶至其位於臺北縣土城市○○路○段九七號
    八樓之住所使之躲藏躲藏，以逃避警方查緝。嗣經警依丙○○之供述，於同日十二時四十分許，在甲○○上開住所當場
    查獲丁○○及甲○○，並扣得丁○○所有之安非他命三包（
    淨重合計三點二公克）、Ｋ他命乙包（淨重零點一公克）、
    一粒眠乙顆（淨重零點六公克）、吸食器乙組、玻璃球吸食
    器乙支、藥勺乙支、瓦斯空氣槍乙把（非槍砲彈藥刀械管制
    條例所定之槍械）與鋼珠彈一百五十顆等物，再至臺北看守
    所員工停車場查獲上開車輛。
四、案經臺北縣政府警察局三重分局移送臺灣板橋地方法院檢察
    署檢察官偵查起訴。
    理  由
一、犯罪事實之認定：
  (一)被告丁○○對於上揭無償提供安非他命予他人施用之事實，
    及被告甲○○對於上揭藏匿丁○○之事實，均為自白明確在
    卷並互核一致，復與證人許金龍及丙○○偵查中之證述亦為
    合致，堪信其二人前開自白應與事實相符。此外，尚有卷附
    臺北看守所員工停車場監視攝影拍相片五幀、汽車借用約定
    書、認領保管單、查獲時所攝相片二十二幀與扣案丁○○所
    有之安非他命三包（淨重合計三點二公克）吸食器乙組、玻
    璃球吸食器乙支等物可為佐證，此部分事實之事證已臻明確
    ，足為認定。雖被告丁○○辯稱其僅係於自己施用之時，連
    同器具交予甲○○、許金龍及丙○○同時施用，並非單獨將
    安非他命交付渠等，應不構成轉讓行為云云，惟刑法上轉讓
    之意，只需將物品之占有由自己實力支配之下移轉他人者即
    為已足，而無需為所有權之移轉；被告丁○○既將吸食器內
    之安非他命連同吸食器本身持交他人施用，客觀上即有使該
    等安非他命之占有由自己實力支配之下移轉他人之情形，況
    其交予他人施用，亦有處分該等安非他命之意思，尤足認定
    已構成轉讓安非他命之行為，此不因該等安非他命是否另為
    單獨包裝再交付他人而有所異。再者安非他命已由行政院衛
    生署於七十九年十月九日以衛署藥字第九○四一四二號函明
    令公告列為禁藥管理有如前述，又政府屢以電子或平面媒體
    強力宣導安非他命係為毒品，施用毒品行為乃觸犯法律之事
    ，則該類毒品不得為人體施用且禁止作為藥物本屬一般公眾
    所週知之事，是被告丁○○明知安非他命係毒品，並為禁藥
    之事實，應可認定。
  (二)訊之被告丁○○對於上述受警盤查時藉詞上車，並駕車逃離
    而造成戊○○受撞擊輾壓成傷之事實，固為坦認不諱，惟矢
    口否認有何妨害公務與殺人未遂之犯行，辯稱當時因車上有
    違禁品，故於遭警盤查時欲從速離開現場，乃駕車倒車再向
    左轉行駛離停車場，並無對員警施強暴或殺人之犯意云云。
    經查：
    1.臺北縣政府警察局三重分局慈福派出所員警乙○○及戊○○，於九十六年十月三日上午接獲勤務台通報有男子在臺
      北縣三重市○○街一二三巷口施用毒品，指示前往處理，
      其二人遂於同日六時三十分許趕赴現場，在位於臺北縣三
      重市○○街○○街一二三巷交岔路口之停車場內，發現與
      通報特徵相符之被告丁○○，乃上前盤查而執行職務，乙○○盤查被告丁○○之女友丙○○，戊○○則要求被告丁○○出示證件，被告丁○○因持有後述扣案毒品及槍枝（
      槍枝經鑑定後未達殺傷力標準，另為不起訴處分）等物，
      為恐為警發覺，為逃離現場，乃向戊○○佯稱證件在車上
      ，要求上車拿取，戊○○不疑有他而同意並緊跟在後，被
      告丁○○坐進停放在五九號停車格內車牌號碼為八○七六
      ─ＥＶ號自用小客車（該車係由蔡家榮承租交予丁○○使
      用）之駕駛座後，立即將車門上鎖，並開啟電門發動汽車
      ，快速向右後方轉彎倒車駛出停車格，再轉向左前方高速
      行駛，於行至五三號停車格前時，戊○○自該車後方底盤
      下出現躺臥該處，被告丁○○則沿車道高速駛離該停車場
      等情，業經被告丁○○自承明確，核與證人乙○○在審理
      及偵查中之證述、證人丙○○在偵查中之證述合致，復有
      扣案由丁○○所有之安非他命三包（淨重合計三點二公克
      ）、Ｋ他命乙包（淨重零點一公克）、一粒眠乙顆（淨重
      零點六公克）、吸食器乙組、玻璃球吸食器乙支、藥勺乙
      支、瓦斯空氣槍乙把（非槍砲彈藥刀械管制條例所定之槍
      械）與鋼珠彈一百五十顆等物，及卷附本院九十七年一月
      九日勘驗筆錄與所附現場圖、相片、停車場位置圖、臺北
      縣政府警察局三重分局九十七年一月八日北縣警重偵字第
      ○九六○○○六一七○五號函附現場圖二份可為佐證，足
      為認定。又戊○○旋經送醫急救，始未生死亡之結果，惟
      仍受有頭部外傷合併顱底骨折、顱內出血與缺氧性腦病變
      ，併有顏面多處撕裂傷，吸入性肺炎併呼吸衰竭等傷害，
      此亦有新光吳火獅紀念醫院診斷證明書二份可為佐稽。
    2.被告丁○○雖否認有妨害公務或殺人之犯意，並以上開情
      詞置辯。惟被告丁○○明知戊○○係執行職務之公務員，
      因恐遭查獲車上違禁物，而欲倒車出停車格後駕車逃離，
      而在其上車並關上車門之時，戊○○仍緊靠車輛而站立在
      駕駛座車門旁乙節，業為被告是認在卷明確，亦與證人乙○○在審理及偵查中之證述、證人丙○○在偵查中之證述
      合致。而由被害人上開頭部外傷合併顱底骨折、顱內出血
      與缺氧性腦病變，併有顏面多處撕裂傷，吸入性肺炎併呼
      吸衰竭等傷害，其確有遭被告丁○○所駕該車輾壓頭部之
      事實，亦無疑義。而依被告所採行先向右後方轉彎倒車再
      轉向左前方高速行駛之逃離路線，經本院現場履勘以車輛
      實地模擬演練結果，被告丁○○向右後方轉彎倒車之時，
      站立在車輛左側駕駛座車門旁之戊○○係位在轉彎路線之
      外側，故在該車向右後方轉彎倒車之時，會因外輪差（車
      輛轉彎時，外側前、後輪軌跡並不會在同一條線上，在倒
      車轉彎之情況，前輪軌跡會向外側偏移，而偏移的距離即
      稱之「外輪差」）而遭該車撞及；而在被告復轉向左前方
      行駛時，在車輛左側駕駛座車門旁之戊○○即位在轉彎路
      線之內側，故在該車向右後方轉彎再直行之時，會因內輪
      差（車輛轉彎時，外側前、後輪軌跡並不會在同一條線上
      ，在前進轉彎之情況，後輪會向內側偏移，而偏移的距離
      即為「內輪差」）而再次受碰撞，此有卷附本院九十七年
      一月九日勘驗筆錄與所附現場模擬相片、影片可資稽考，
      是依當時被告丁○○所駕車輛及所欲採行之逃離路線，及
      與戊○○之相對位置等情況，客觀上被害人戊○○確有因
      此遭撞及而捲入車底，再遭車輪輾壓之可能性。而人體受
      重量鉅大之汽車輾壓，客觀上亦有致死之可能性，此為社
      會週知之事實，且由被害人送醫後，一度送入加護病房而
      經醫院診斷為病情危險之情形亦可印證（參卷附新光吳火
      獅紀念醫院九十六年十月三日診斷證明書）。被告智能及
      社會狀況並無明顯不足之情形，對於上開情狀之發生可能
      性當無諉為不知之理。然其因急欲逃離，而仍決意採行上
      開逃離方式及行車路線，顯見此項輾壓他人致死結果之發
      生亦不違背其本意，雖尚難遽認被告主觀上對於其行為足
      以致被害人死亡係明知並有意使其發生而有殺人之直接故
      意，然已堪認其對因此可能發生之死亡結果亦不違反其本
      意，依刑法第十三條第二項之規定以故意論，而具殺人之
      未必故意。而被告於被害人執行職務之時以駕車之方式逃
      離，其主觀上顯有以此施加不法腕力強暴之直接故意，而
      與前開殺人未必故意有別。是以被告丁○○係基於妨害公
      務之故意與殺人之不確定故意而依上開路線駕車逃離，致
      戊○○閃避不及遭該車碰撞而跌倒在地，再遭捲入車底而
      隨之向前滾動，直至經該車後輪輾壓後停留在五三號停車
      格前，幸經及時送醫救治而未生死亡結果。
  (三)綜上所述，被告丁○○所為置辯，諒屬事後圖卸之詞，委無
    可採。本件綜合上述各項事證，證據已臻明確，被告丁○○
    、甲○○二人如事實欄所載之犯行足為認定，應予依法論科
    。
二、論罪科刑之法律依據：
  (一)被告丁○○基於殺人之未必故意駕車撞擊被害人，已開始著
    手殺人之行為，而未生被害人死亡之結果，其殺人行為尚屬
    未遂。次按安非他命雖同屬毒品危害防制條例第二條第二項
    第二款所定之第二級毒品，被告轉讓安非他命之行為同為合
    於該條例第八條第二項轉讓第二級毒品罪之處罰規定；然藥
    事法第八十三條第一項規定之「明知為偽藥或禁藥，而轉販
    賣、供應、調劑、運送、寄藏、牙保、轉讓或意圖販賣而陳
    列者，處七年以下有期徒刑，得併科新臺幣五百萬元以下罰
    金。」條文，係於九十三年四月二十一日修正公布，同年月
    二十三日施行，其法定刑較毒品危害防制條例第八條第二項
    所定之法定刑「六月以上五年以下有期徒刑得併科新臺幣七
    十萬元以下罰金」為重；又毒品之範圍尚包括影響精神物質
    與其製品，藥事之管理非僅止於藥品之管理，毒品未必係經
    公告之禁藥，禁藥亦非必為毒品，毒品危害防制條例與藥事
    法二者，並無必然之特別法與普通法關係，故除有轉讓之第
    二級毒品達毒品危害防制條例第八條第六項之一定數量，經
    依法加重之法定刑較藥事法第八十三條第一項之法定刑為重
    之情形外，因藥事法第八十三條第一項為後法，且為重法，
    應優先適用藥事法處罰，而被告丁○○轉讓安非他命行為時
    復係上述藥事法修正後所為，自應適用修正後及現行之藥事
    法處斷（臺灣高等法院暨所屬地方法院九十四年十一年二十
    五日法律座談會刑事類提案第八號決議，及最高法院九十五
    年度臺上字第一三二五號判決意旨參照）。
  (二)核被告丁○○所為，係犯：(1)藥事法第八十三條第一項之轉
    讓禁藥罪；(2)刑法第二百七十一條第二項、第一項之殺人未
    遂罪；(3)刑法第一百三十五條第一項之妨害公務罪。被告甲○○所為，係犯刑法第一百六十四條之藏匿犯人罪。公訴人
    認被告丁○○所涉妨害公務部分係犯刑法第一百三十五條第
    三項（起訴書誤植為第二項）後段之妨害公務致重傷罪，惟
    被害人戊○○在本院審理時，就其目前身體復原狀況陳稱腦
    內尚有一點瘀血，醫師表示會慢慢消退，因受傷時吸內血液
    之關係，平時肺部會痛，左大腿因神經受損還會麻，醫師均
    已開藥治療，牙齒斷裂部分則需植牙等語（參本院審判筆錄
    第六頁），是被害人因被告丁○○之上開行為所受上開傷害
    ，容未達刑法第十條所定之重傷害程度，自不能以刑法第一
    百三十五條第三項後段之妨害公務致重傷罪相繩，檢察官於
    此容有誤會，其起訴法條應予變更。被告丁○○持有安非他
    命之低度行為，為轉讓之高度行為所吸收，不另論罪。再者
    被告丁○○多次轉讓禁藥之犯行，雖屬自然上數個行為，然
    時間密接，方法相同，觸犯構成要件相同之罪，且均係出於
    無償招待親近友友人之動機所為，顯係基於單一犯意接續所
    為之，為接續犯之實質上一罪，應論以一罪為已足。公訴人
    雖未敘及轉讓禁藥予丙○○之部分（檢察官就該部分另以九
    十六年度偵字第二九四八四號追加起訴，本院另以九十七年
    度訴字第四一九號判決公訴不受理），惟此與經起訴論科之
    轉讓禁藥予甲○○、許金龍之部分具接續犯之實質上一罪關
    係，仍為起訴效力所及，本院依法應併予審判。被告以同一
    駕車行為同時觸犯殺人未遂罪及妨害公務罪，為想像競合犯
    ，應依刑法第五十五條之規定，從其中法定刑較重之殺人未
    遂罪處斷。被告著手為殺人之行為，未生死亡之結果，為未
    遂犯，應依刑法第二十五條第二項之規定減輕其刑。其所犯
    上開轉讓禁藥罪及殺人未遂罪，方法各別，行為互殊，罪名
    有異，復無實質上一罪或裁判上一罪之關係，應予分論併罰
    。又被告丁○○有事實欄所載犯罪科刑執行紀錄，此有臺灣
    高等法院被告前案紀錄表附卷足參，其於有期徒刑執行完畢
    後五年以內以故意再犯本件最重本刑為有期徒刑以上之罪，
    為累犯，應依刑法第四十七條第一項之規定加重其刑，其中
    就所犯殺人未遂部分並依法先加重後減輕之。
  (三)爰審酌被告丁○○有多次犯罪前科，素行不佳，被告甲○○
    於少年時期之後均無犯罪紀錄，素行非劣，二人學歷均為國
    民中學畢業（參其二人警詢筆錄教育程度欄之記載），智識
    程度較之一般人並無明顯不足之情形，被告丁○○明知安非
    他命對人體戕害至鉅，竟仍以之轉讓予他人，所造成之危害
    非輕，又僅為一己之逃匿，無視他人生命安全而悍然駕車駛
    離，其動機至為可訾，雖未發生死亡結果，然仍造成被害人
    嚴重之傷害，自應予以相當之非難，然於本院審理時除就是
    否具有殺人犯意乙節有所置辯外，餘均為是認不諱，犯罪後
    態度尚非不佳，惟迄今尚未能與被害人達成民事和解，被告
    甲○○則僅因友誼而藏匿甫行犯罪之丁○○，動機及行為亦
    有可議，然警旋即依其他線索逮捕丁○○，所造成之危害非
    重，復於本院審理時自白在卷，犯罪態度尚稱良好等一切情
    狀，分別量處如主文所示之刑，被告甲○○部分並諭知易科
    罰金之折算標準，被告丁○○部分則定其應執行之刑，以資
    儆懲。公訴人雖具體請求科處被告丁○○有期徒刑十四年，
    惟刑事審判旨在實現刑罰權分配之正義，故法院對於有罪被
    告之科刑，應符合罪刑相當之原則，使輕重得宜，罪當其罪
    ，以契合社會之法律感情，此所以刑法第五十七條明定科刑
    時應審酌一切情狀，尤應注意該條各款所列事項以為科刑輕
    重之標準，縱使基於目的性之考量，認定必須加重裁量時，
    亦僅得在罪責相當性之範圍內為加，不宜單純為強調刑罰之
    威嚇功能，而從重超越罪責程度為裁，務求「罪刑相當」；
    本件被告丁○○所為犯行固屬可訾，而應予以論罪科刑，尚
    其轉讓禁藥之犯行僅係對友人無償為之，所生危害非鉅，而
    其在急欲逃亡之情形下，基於殺人未必故意而駕車駛離，其
    事發突然，思慮未深而臨時起意，初與一般預謀犯罪之惡性
    明顯輕重之別，所用手段亦非惡劣或殘忍不仁，被害人所受
    傷害亦已獲相當之治療而減少被告犯行之危害程度，且其在
    偵審中對於事發經過並無匿飾之情形，僅以無殺人意思置辯
    ，犯後態度亦非不佳，如處以有期徒刑十四年，相對於其所
    為犯罪本身之情節及輕重，實有過苛之虞，於罪刑相當之原
    則容有違背。是本院綜合刑法第五十七條所列各事項酌結果
    ，認應諭知如主文所示之刑為適當，併此敘明之。
  (四)扣案由丁○○所有之安非他命三包（淨重合計三點二公克）
    、Ｋ他命乙包（淨重零點一公克）、一粒眠乙顆（淨重零點
    六公克）、吸食器乙組、玻璃球吸食器乙支、藥勺乙支、瓦
    斯空氣槍乙把（非槍砲彈藥刀械管制條例所定之槍械）與鋼
    珠彈一百五十顆等物，雖可為本案案情證明之證物，惟並非
    被告供本件各項犯罪所用或預備之物，亦非因本件犯罪所得
    之物，復不屬法定應為沒收之違禁物品，核與法律規定之沒
    收要件均有不符，自無從併為沒收之諭知，附此敘明。
據上論斷，應依刑事訴訟法第二百九十九條第一項前段、第三百
條，藥事法第八十三條第一項，刑法第一百三十五條第一項、第
二百七十一條第二項、第一項、第五十五條、第二十五條第二項
、第四十七條第一項、第五十一條第五款，刑法施行法第一條之
一第一項、第二項前段，判決如主文。
本案經檢察官陳伯均到庭執行職務。
中    華    民    國    97    年    2     月    22    日
                    刑事第十庭  審判長法  官  侯志融
                                      法  官  歐陽漢菁
                                      法  官  楊博欽
上列正本證明與原本無異。
如不服本判決應於送達後十日內向本院提出上訴狀。
                                      書記官  李慈容
中    華    民    國    97    年    2     月    22    日
附錄本案論罪科刑所用法條全文
藥事法第八十三條第一項
  明知為偽藥或禁藥，而販賣、供應、調劑、運送、寄藏、牙保
  、轉讓或意圖販賣而陳列者，處七年以下有期徒刑，得併科新
  臺幣五百萬元以下罰金。
  犯前項之罪，因而致人於死者，處七年以上有期徒刑，致重傷
  者，處三年以上十二年以下有期徒刑。
  因過失犯第一項之罪者，處二年以下有期徒刑、拘役或科新臺
  幣三十萬元以下罰金。
  第一項之未遂犯罰之。
中華民國刑法第一百三十五條
  對於公務員依法執行職務時，施強暴脅迫者，處三年以下有期
  徒刑、拘役或三百元以下罰金。
  意圖使公務員執行一定之職務或妨害其依法執行一定之職務或
  使公務員辭職，而施強暴脅迫者，亦同。
  犯前二項之罪，因而致公務員於死者，處無期徒刑或七年以上
  有期徒刑；致重傷者，處三年以上、十年以下有期徒刑。
中華民國刑法第二百七十一條
  殺人者，處死刑、無期徒刑或十年以上有期徒刑。
  前項之未遂犯罰之。
  預備犯第一項之罪者，處二年以下有期徒刑。
中華民國刑法第一百六十四條
  藏匿犯人或依法逮捕拘禁之脫逃人或使之隱避者，處二年以下
  有期徒刑、拘役或五百元以下罰金。
  意圖犯前項之罪而頂替者，亦同。


司法院資訊處製作；財團法人民間司法改革基金會備份。
